臺灣彰化地方法院刑事判決　　　　　　　93年度訴字第1489號
公　訴　人　臺灣彰化地方法院檢察署檢察官
被　　　告　乙○○
上列被告因竊佔案件，經檢察官聲請簡易判決處刑（九十三年度
偵字第六七八九號），本院改依通常程序判決如下：
    主  文
乙○○意圖為自己不法之利益，而竊佔他人之不動產，處有期徒
刑肆月，如易科罰金，以佰元折算壹日。
    事  實
一、乙○○明知坐落彰化縣彰化市○○段南郭小段二七之一一地
    號土地係中華民國所有，為財政部國有財產局臺灣中區辦事
    處彰化分處（以下簡稱國有財產局）所管理之土地，竟意圖
    為自己不法之利益，於民國八十七年六月後之某日（聲請簡
    易判決處刑書誤載為八十四年間某日），未經國有財產局之
    同意，竟擅自在上開土地上搭建二樓鐵棚房，一樓做為通道
    ，二樓做為堆放雜物使用，而竊佔如附表編號(2)所示面積為
    ○．○○一六公頃之國有土地。
二、案經臺灣彰化地方法院檢察署檢察官自動檢舉偵查而聲請簡
    易判決處刑，經本院改依通常程序審理。
    理  由
一、訊據被告乙○○矢口否認有何竊佔犯行，辯稱：伊於八十七
    年間向甲○○購買坐落彰化縣彰化市○○段南郭小段一二二
    之四地號即門牌號碼彰化市○○路○段九十四巷二號之房屋
    時，同小段二七之一一地號上方即已經搭建鐵棚房，該鐵棚
    房是八十一年間就已經蓋好，伊於其內堆放雜物使用，但並
    不知道是何人所搭建云云。經查：
（一）彰化縣彰化市○○段南郭小段二七之一一地號土地係國有
      財產局之土地，且其上搭建之二樓鐵棚房為被告所有等情
      ，業經被告所自承，並有彰化縣彰化地政事務所九十三年
      六月四日彰地二字第○九三○○○七五八七號函附土地複
      丈成果圖一紙、該土地之土地登記謄本一紙及現場照片九
      張在卷可按。
（二）甲○○曾於八十四年八月間向國有財產局承租同小段一二
      二之五地號土地，而該局隨即於同年九月四日指派黃國華
      前往該處勘查，而於勘查時，同小段二七之一一地號土地
      上方僅有遮雨棚，並無搭建鐵棚房之情，業據證人黃國華
      、甲○○分別於偵訊及本院審理時結證屬實，並有國有財
      產局九十三年八月十三日以臺財產中彰二字第○九三○○
      ○五八九○號函檢附之勘查表及於八十四年九月四日拍攝
      之現場照片三張附卷可稽，則該鐵棚房顯然非於八十四年
      九月四日前所搭建，被告辯稱係於八十一年間搭建云云，
      尚不足採信。
（三）證人甲○○於本院審理時復證述：其於八十七年六月間將
      同小段一二二之四地號土地及其上房屋出售予被告時，當
      時同小段二七之一一地號土地上方並未搭建鐵棚房等語，
      參以承辦檢察官於九十三年六月二日至現場勘驗時，該鐵
      棚房外觀十分新穎，有現場照片九張附卷可按，顯見該鐵
      棚房應係於八十七年六月之後所搭建之情，亦堪認定。
（四）該鐵棚房既係於八十七年六月之後所搭建，而當時被告已
      向甲○○購買毗連之彰化市○○路○段九十四巷二號房屋
      ，並於該鐵棚房搭建完成後於其內堆放雜物加以使用，衡
      情焉有可能會有不相干之人無端搭建該鐵棚房供被告使用
      之理？再參以被告事後自行將該鐵棚房拆除之情，顯然該
      鐵棚房應係被告所搭建無訛，被告辯稱不知係何人所搭建
      云云，無非事後卸責之詞，尚不足採信。綜上，本件事證
      已臻明確，被告上揭竊佔犯行，至堪認定。
二、核被告乙○○所為，係犯刑法第三百二十條第二項之竊佔罪
    。爰審酌被告素行良好，因貪圖小利，而佔用國有地搭蓋鐵
    棚房使用，惡性非重，惟犯後猶一再飾詞卸責，未見悔意等
    一切情狀，量處如主文所示之刑，以資懲儆。又被告於犯罪
    後，刑法第四十一條第一項前段於九十年一月四日修正，並
    於同月十日公布施行，有關徒刑得易科罰金之部分，範圍擴
    大為最重本刑五年以下有期徒刑之罪，而被告所犯之竊佔罪
    ，即為最重本刑五年以下有期徒刑之罪，修正前原不得為易
    科罰金之諭知，修正後若判處六月以下有期徒刑即得為易科
    罰金之諭知，兩相比較後，自以修正後之規定較有利於被告
    ，依刑法第二條第一項前段之規定，應適用修正後即裁判時
    之刑法第四十一條第一項前段規定，並諭知易科罰金之折算
    標準，附此敘明。
據上論斷，應依刑事訴訟法第四百五十二條、第二百九十九條第
一項前段，刑法第二條第一項前段、第三百二十條第二項、修正
後第四十一條第一項前段，罰金罰鍰提高標準條例第一條前段、
第二條，判決如主文。
本案經檢察官郭緯中到庭執行職務。
中　　華　　民　　國　　94　　年　　9 　　月　　27　　日
                        臺灣彰化地方法院刑事第三庭
                            審判長法官    李 進 清
                            法      官    王 昌 鑫
                            法      官    紀 佳 良
以上正本證明與原本無異。
如不服本判決，應於判決送達後十日內，向本院提出上訴狀。（
應附繕本）
中　　華　　民　　國　　94　　年　　9 　　月　　27　　日
                            書  記  官    陳 錫 威
附錄論罪法條：
中華民國刑法第三百二十條第二項
意圖為自己或第三人不法之利益，而竊佔他人之不動產者，依前
項之規定處斷。
